臺灣臺中地方法院交通事件裁定　　　 100年度交聲字第1908號
原處分機關　交通部公路總局臺中區監理所
異　議　人　張國清
即受處分人
上列異議人即受處分人因違反道路交通管理處罰條例案件，對於
交通部公路總局臺中區監理所93年3 月8 日（原處分案號：中監
違字第裁60-HB0000000號）所為之處分，聲明異議，本院裁定如
下：
    主  文
異議駁回。
    理  由
一、原處分機關交通部公路總局臺中區監理所略以：聲明異議人
    即受處分人張國清（下稱受處分人）駕駛車牌號碼SXZ-605
    號輕型機車，於民國92年12月27日1 時22分許，在臺中縣梧
    棲鎮（現已改制為臺中市梧棲區○○○路○段處，因有酒精
    濃度超過規定標準者（0.55以上）之違規，經原處分機關於
    93年3 月8 日以中監違字第裁60-HB0000000號裁決書，裁處
    受處分人罰鍰新臺幣（下同）52,500元，並吊扣汽車駕駛執
    照12個月等語。
二、聲明異議意旨略以：伊於92年間酒後駕車案件，業經法院判
    決拘役100 天，並易科罰金共計90,000元執行完畢，而伊因
    外出工作長期未在戶籍地居住，致無法親自領收監理機關寄
    發之文件及辦理吊扣駕照，而衍生後續罰款費用，又因現行
    法規定一罪不二罰之法令開跑，爰聲明異議等語。
三、按受處分人，不服道路交通管理處罰條例第8 條主管機關所
    為之處罰，得於接到裁決書之翌日起20日內，向管轄地方法
    院聲明異議；交通法庭認聲明異議不合法律上之程式或其異
    議權已經喪失者，應以裁定駁回之，道路交通管理處罰條例
    第87條第1 項、道路交通事件處理辦法第17條前段分別定有
    明文。而上開20日之期間乃法定不變期間，如遲誤該期間，
    法院自應以聲明異議不合法律上程式，且無從補正，裁定駁
    回。次按處理違反道路交通管理事件，有關文書送達之程序
    ，準用行政程序法送達之規定，違反道路交通管理事件統一
    裁罰標準及處理細則第5 條定有明文；而行政程序法中對於
    文書送達，於應受送達人之住居所、事務所或營業所為之，
    但在行政機關辦公處所或他處會晤應受送達人時，得於會晤
    處所為之；於應送達處所不獲會晤應受送達人時，得將文書
    付與有辨別事理能力之同居人、受僱人或應送達處所之接收
    郵件人員，行政程序法第72條第1 項、第73條第1 項分別定
    有明文。
四、經查，本件受處分人張國清自91年11月18日起即設籍於臺中
    縣清水鎮（現已改制為臺中市清水區○○○路222 巷1 弄17
    號迄今，有受處分人全戶戶籍資料（完整姓名）查詢結果1
    份在卷可稽；而原處分機關於93年3 月8 日所為之中監違字
    第裁60-HB0000000號裁決書，係於93年3 月9 日送達受處分
    人上開住所地，並由受處分人當時之同居人即其母吳阿妹收
    為收受等情，亦有吳阿妹之個人基本資料查詢結果、遷移紀
    錄資料查詢結果及中華民國郵政掛號郵件收件回執各1 份附
    卷足憑，足徵該裁決書業已合法送達予受處分人。又受處分
    人住所地係在臺中縣清水鎮，與原處分機關所在即臺中縣大
    肚鄉（現已改制為臺中市大肚區）並非在同一鄉鎮市○○○
    道路交通事件處理辦法第11條、法院訴訟當事人在途期間標
    準第4 條第1 款第2 目、第2 條規定，其在途期間為3 日，
    則受處分人之聲明異議期間應自裁決書送達之翌日即93年3
    月10日起算20日，加計在途期間3 日，受處分人聲明異議之
    法定期間末日亦應為93年4 月2 日，乃受處分人遲至100 年
    6 月29日始向原處分機關提出本件聲明異議狀，有聲明異議
    狀上原處分機關蓋用之總收文戳章在卷可憑，是受處分人本
    件聲明異議顯已逾20日之法定異議期間。
五、至受處分人雖陳稱其未居住於上開戶籍地址而未收受本件裁
    決書云云，惟按而所稱「住居所」，係民法上概念，指當事
    人依一定事實，足認以久住之意思，住於一定之地域者，即
    為設定其住所於該地，所謂「一定事實」，包括戶籍登記、
    居住情形等，以戶籍登記資料為主要依據，但不以登記為要
    件。又汽車駕駛人之住址有變更者，應填具異動登記書，檢
    同身分證或戶口名簿，向公路監理機關申請，道路交通安全
    規則第75條第1 款復有明文。是受處分人倘有遷徙住所事實
    ，自應依該條規定辦理住址變更異動，否則其片面遷徙住所
    ，又不辦理異動，亦未陳報新址，交通監理機關又有何管道
    得知受處分人住所變更之事實，自僅能就受處分人原登記車
    籍地或受處分人之住所地送達文書，此時倘受處分人無從親
    自收受文書，其不利益自當歸由未陳報新址或申請地址異動
    之受處分人自行承擔（臺灣高等法院98年度交抗字第2442、
    2446裁定意旨可資參照）。本件受處分人並未向原處分機關
    陳報通訊地址，亦未依道路交通安全規則第75條第1 款規定
    向公路監理機關辦理住址變更異動申請，有證號查詢機車駕
    駛人1 份在卷可按，則原處分機關將裁決書送達受處分人上
    開戶籍地址，亦難認有違行政程序法送達之規定，是受處分
    人縱無親自收受文書，其不利益自當歸由未陳報新址或申請
    地址異動之受處分人自行承擔，附此敘明。
六、從而，依前開法條規定及說明，本件受處分人逾期始聲明異
    議，其聲明異議不合法律上程式，且無從補正，依法自應予
    以駁回。
據上論斷，應依道路交通管理處罰條例第87條第2項，道路交通
事件處理辦法第17條前段，裁定如主文。
中    華    民    國   100    年    7     月    12    日
                  交通法庭  法  官  劉惠娟
以上正本證明與原本無異。
如不服本裁定，應於收受送達後5日內向本院提出抗告狀。（應
附繕本）
                            書記官  林世佳
中    華    民    國   100    年    7     月    12    日